臺灣桃園地方法院小額民事判決　　109年度桃保險小字第612號
原　　　告　第一產物保險股份有限公司

法定代理人　李正漢　
訴訟代理人　簡權益　
被　　　告　盧凌　　
上列當事人間請求損害賠償事件，本院於民國110 年10月27日言
詞辯論終結，判決如下：
    主    文
被告應給付原告新臺幣玖仟伍佰壹拾肆元，及自民國一百零九年
八月十八日起至清償日止，按年息百分之五計算之利息。
原告其餘之訴駁回。
訴訟費用新臺幣陸仟元由被告負擔其中新臺幣壹仟捌佰元，餘由
原告負擔。
本判決第一項得假執行，但被告如以新臺幣玖仟伍佰壹拾肆元為
原告預供擔保，則得免為假執行。
    事實及理由
壹、程序方面：
    按小額訴訟之訴狀送達後，原告不得將原訴變更或追加他訴
    ，但擴張或減縮應受判決事項之聲明者，不在此限，民事訴
    訟法第436 條之23、第436 條第2 項、第255 條第1 項但書
    第3 款分別定有明文。本件原告起訴聲明原為：被告應給付
    原告新臺幣（下同）94,010元，及自起訴狀繕本送達翌日起
    至清償日止，按年息5%計算之利息（見本院卷第3 頁）；嗣
    於民國10923 日言詞辯論時變更請求之本金為31,712元（見
    本院卷第52頁）。核其所為，屬於減縮應受判決事項之聲明
    ，與上開規定相符，應予准許。
貳、實體方面：
一、原告主張：被告於民國108 年6 月13日上午7 時47分許，駕
    駛車牌號碼0000-00 號自用小客車（下稱肇事車輛）行經桃
    園市○○區○○○街000 號前時，因未注意車前狀況之過失
    ，碰撞訴外人涂美蓮所有、訴外人郝成琳所駕駛、原告所承
    保之車牌號碼0000-00 號自用小客車（下稱系爭車輛），系
    爭車輛因而受損。其後系爭車輛送廠修復，共計支出維修費
    用94,010元（含鈑金拆裝9,190 元、塗裝15,600元、零件69
    ,220元），並由原告依保險契約給付完畢。而上述維修費用
    經計算零件折舊後，必要之回復原狀費用應為31,712元，因
    而依侵權行為及保險代位之法律關係提起本件訴訟，請求被
    告賠償。並聲明：如主文第1 項所示。
二、被告則以：本件事故發生時，被告駕駛之肇事車輛係沿新埔
    七街直行，已經經過同安街496 巷之巷口後，郝成琳駕駛的
    系爭車輛才自巷內左轉駛出，撞擊系爭車輛之左後車身。本
    件事故係因支線道左轉之系爭車輛未讓幹線道直行之肇事車
    輛先行而造成，肇事車輛既已在系爭車輛前方，被告應沒有
    未注意車前狀況的問題。且事故發生後，系爭車輛右側大燈
    並無損壞，保險桿右側原就有以鐵絲綁紮的狀況，保險桿左
    側亦本有陳舊刮痕，卻於送廠後一併更換，故認為該等損害
    均非本件事故所致，自不能請求被告賠償。並聲明；原告之
    訴駁回。
三、本院之判斷：
  ㈠本件被告於108 年6 月13日上午7 時47分許，駕駛肇事車輛
    由南向北（註：警方現場圖方向標示相反，本院逕予更正）
    沿桃園市桃園區新埔七街往天祥七街方向行駛，並直行通過
    新埔七街與同安街496 巷交岔路口；此時郝成琳則駕駛系爭
    車輛，沿同安街496 巷由西向東行經上開路口，並左轉至新
    埔七街，系爭車輛右前車頭因而與肇事車輛左後車門在通過
    路口後之新埔七街136 號前方碰撞，系爭車輛因而受損，已
    經本院調取警方道路交通事故處理卷宗，核對其內道路交通
    事故現場圖、調查報告表、現場照片等確認無誤，上開事故
    發生之時間、地點、雙方行向，先可認定。
  ㈡過失責任之認定：
  1.按因故意或過失，不法侵害他人之權利者，負損害賠償責任
    ；汽車、機車或其他非依軌道行駛之動力車輛，在使用中加
    損害於他人者，駕駛人應賠償因此所生之損害；但於防止損
    害之發生，已盡相當之注意者，不在此限；損害之發生或擴
    大，被害人與有過失者，法院得減輕賠償金額，或免除之，
    民法第184 條第1 項前段、第191 條之2 、第217 條第1 項
    分別定有明文。又汽車行駛時，駕駛人應注意車前狀況，並
    隨時採取必要之安全措施；汽車行至無號誌交岔路口，支線
    道車應暫停讓幹線道車先行、轉彎車應讓直行車先行，則為
    道路交通安全規則第94條第3 項、第102 條第1 項第2 款、
    第7 款所規定。
  2.關於本件事故發生之具體經過，原告主張係於系爭車輛進入
    事發路口、穿越新埔七街南向車道後、開始左轉進入新埔七
    街北向車道時，肇事車輛始自右後方駛至而發生碰撞，然為
    被告所否認，辯稱其本已通過路口，車後才被系爭車輛碰撞
    等語。經查，依卷附現場圖、現場照片所示（見本院卷第26
    、32、58至59頁），可見系爭車輛於事故發生時，車身已經
    全部駛出巷口，斜跨於新埔七街南、北向車道之間，正切入
    北向車道，此一情形對於新埔七街北向行駛之後方車輛應屬
    明顯可見。再依圖面標示，本件事故發生後，系爭車輛左前
    車頭與肇事車輛車尾間已有1.4 公尺許之垂直距離，如加計
    系爭車輛左前車頭至右前車頭、肇事車輛車尾至左後車門之
    垂直距離，可知二車碰撞點於碰撞後應已拉開2 公尺以上之
    間距；而考量本件事故係側面擦撞而非前後追撞，前車當不
    至於因受力而被大幅前推，二車卻於碰撞後拉開明顯間距，
    堪認肇事車輛於事發時，應係以相當之速度前進中；再參酌
    被告向鑑定機關陳稱其事發時車速感覺約為10至30公里／小
    時（見本院卷第72頁反面），換算為秒速約為2.8 至8.3 公
    尺／秒，應足認肇事車輛於事發前，應係自系爭車輛右後方
    直行超越，而非始終處於系爭車輛前方。是被告駕駛肇事車
    輛行經上開路口，對其左前方已有系爭車輛跨於分向線上，
    準備匯入車道之車前狀況應能明顯預見，卻未注意此情並採
    取必要之安全措施，應已違反上開注意義務之規定而有過失
    。然系爭車輛為自同安街496 巷之支線道駛出之左轉車，卻
    未讓幹線道直行之肇事車輛先行，亦已明顯違反上開注意義
    務，而與有過失（桃市府車鑑會、車鑑覆議會鑑定與覆議意
    見亦均同此結論，見本院卷第73、98頁）。本院考量二者違
    反注意義務之程度、對本件事故施加影響力之高低等情狀，
    認本件應由原告自負70% 之過失責任、被告負擔30% 之過失
    責任為適當，被告應負損害賠償之金額，即應依此比例減輕
    之。
  ㈢損害賠償之範圍：
  1.按負損害賠償責任者，應回復他方損害發生前之原狀；債權
    人得請求支付回復原狀所必要之費用，民法第213 條第1 項
    、第3 項分別定有明文。又回復原狀費用既以必要者為限，
    則修理材料以新品換舊品者，即應計算折舊。系爭車輛於本
    件事故後送廠修復，共計支出維修費用94,010元（含鈑金拆
    裝9,190 元、塗裝15,600元、零件69,220元），而由原告依
    保險契約賠付，已據原告提出估價單、統一發票、理賠申請
    書等為據，足認屬實。又依行車執照之記載，系爭車輛係於
    100 年8 月出廠，至本件事故發生之108 年6 月間已使用逾
    5 年，則依行政院發布之「固定資產耐用年數表」及「固定
    資產折舊率表」，原告更換零件費用經折舊計算後僅餘零件
    價額10分之1 之殘值即6,922 元。再加計無須計算折舊之鈑
    金拆裝、塗裝費用後，本件修復之必要費用即為31,712元（
    計算式：9,190 ＋15,600＋6,922 ＝31,712）。
  2.被告雖提出自行拍攝現場照片，辯稱系爭車輛大燈於事故後
    均仍正常亮燈，且其保險桿右側原即有鐵絲綁紮、左側本有
    陳舊刮痕（見本院卷第62、65頁），故該等修復項目均與本
    件無關等語，然依估價單之記載，系爭車輛經送廠勘估，右
    大燈處係發現有斷角之情形（見本院卷第10頁），而依警方
    拍攝車損照片所示，系爭車輛碰撞位置及於右大燈附近之保
    險桿與葉子板交界處（見本院卷第34頁反面），則鄰近碰撞
    部位之右大燈因衝擊、擠壓，而使邊角有破裂之情形，實屬
    正常。又考量車輛燈殼為塑膠材質，與車身刮損可以烤漆方
    式回復者有所不同，一旦破裂，多半僅能以更換零件之方式
    回復原狀，是原告此部分支出之零件更換費用，亦難認有逾
    越必要程度之情形。又關於原告所稱保險桿右側鐵絲，依警
    方所攝車損照片（見本院卷第34頁編號10照片）所示，應較
    類似車體縫隙中用以填充、緩衝之材質，而因撞擊而脫落、
    露出，尚難認為另外綁紮之鐵絲。此外，一般車輛保險桿均
    係一體成型而非左右分離，一旦有一側毀損，本需整支更換
    ，故系爭車輛保險桿左側有無舊傷，與更換之必要性亦無關
    連。從而，被告此部分所辯並非可採，上開金額應均足認為
    本件回復原狀之必要費用。
  3.從而，依上述回復原狀必要費用金額，再按前述原告與有過
    失之責任比例予以減輕後，本件原告得請求之損害賠償金額
    共計應為9,514 元（計算式：31,712*30%＝9,514 ，元以下
    四捨五入），原告逾此部分之請求則無理由，不應准許。
  ㈣又給付無確定期限者，債務人於債權人得請求給付時，經其
    催告而未為給付，自受催告時起，負遲延責任。其經債權人
    起訴而送達訴狀，或依督促程序送達支付命令，或為其他相
    類之行為者，與催告有同一之效力。遲延之債務，以支付金
    錢為標的者，債權人得請求依法定利率計算之遲延利息。其
    利率未經約定，亦無法律可據者，週年利率為5%，為民法第
    229 條第2 項、第233 條第1 項前段、第203 條分別明定。
    本件原告對被告之損害賠償請求權屬未定給付期限之金錢債
    權，故其就上開9,514 元，請求被告給付自起訴狀繕本送達
    翌日即109 年8 月18日（見本院卷第37頁）起至清償日止，
    按年息5%計算之利息，即屬有理。
四、綜上所述，原告依侵權行為及保險代位之法律關係，請求被
    告給付如主文第1 項所示，為有理由，應予准許；逾此範圍
    之請求，則無理由，應予駁回。
五、本判決第1 項係適用小額訴訟程序所為被告敗訴之判決，依
    民事訴訟法第436 條之20規定，應依職權宣告假執行；並依
    民事訴訟法第436 條之23準用第436 條第2 項、第392 條第
    2 項規定，宣告被告如為原告預供擔保，則得免為假執行。
六、本件結論已臻明確，兩造其餘攻擊防禦方法及所提證據，經
    審酌均不至影響判決結果，故不逐一論述。
七、訴訟費用負擔之依據：民事訴訟法第79條，並依同法第436
    條之19第1 項確定訴訟費用額為6,000 元（即第一審裁判費
    1,000 元、鑑定費3,000 元、覆議費2,000 元）。
中    華    民    國   110    年    11    月    12    日
                  桃園簡易庭  法  官  陳逸倫
以上為正本係照原本作成。
如不服本判決，應於送達後20日內，向本院提出上訴狀並表明上
訴理由，如於本判決宣示後送達前提起上訴者，應於判決送達後
20日內補提上訴理由書（須附繕本）。
如委任律師提起上訴者，應一併繳納上訴審裁判費。
中    華    民    國   110    年    11    月    15    日
                              書記官  洪惠娟
附錄：
一、民事訴訟法第436條之24第2項：
    對於小額程序之第一審裁判上訴或抗告，非以其違背法令為
    理由，不得為之。
二、民事訴訟法第436條之25：
    上訴狀內應記載上訴理由，表明下列各款事項：
    ㈠原判決所違背之法令及其具體內容。
    ㈡依訴訟資料可認為原判決有違背法令之具體事實。
三、民事訴訟法第471條第1項：（依同法第436條之32第2項規定
    於小額事件之上訴程序準用之）
    上訴狀內未表明上訴理由者，上訴人應於提起上訴後20日內
    ，提出理由書於原第二審法院；未提出者，毌庸命其補正，
    由原第二審法院以裁定駁回之。